臺灣新竹地方法院刑事判決　　　　　　　　　　　　　　九十一年度訴字第一一號
　　公　訴　人　臺灣新竹地方法院檢察署檢察官
　　被　　　告　甲○○
右列被告因違反公職人員選舉罷免法案件，經檢察官提起公訴( 九十年度選偵字第一
四號 )，本院判決如左：
    主  文
甲○○連續對於有投票權之人，行求賄賂，而約其投票權為一定之行使，處有期徒刑
陸月，如易科罰金以佰元折算壹日。褫奪公權壹年。
    事  實
一、甲○○因有意參選民國九十年十二月一日投票之新竹市第六屆市長選舉，竟基於
    使有投票權之人取得賄賂，促使其等投票支持甲○○，俾得順利當選之概括犯意
    ，先於民國九十年十月八日下午五時許，在新竹市○○○街五十三號南靈宮前散
    發競選傳單時，向在場有投票權之人Ａ及其他不特定有投票權之人表示：「請各
    位鄉親支持甲○○，市長給女人做做看好不好，因經費不夠，請各位鄉親多多支
    持，如果我當選的話，我會三倍還給你們，我的帳號在宣傳單裡面都有，請各位
    一定要支持我當選。」等語，以當選將按投票權人匯款至其新竹內湖路郵局郵撥
    帳號00000000號或臺南郵局郵匯帳號○五四七五八之二號帳戶內金額之
    三倍支付予投票權人，對於投票權人行求賄賂，希冀投票權人能於九十年十二月
    一日新竹市第六屆市長選舉，行使投票權時，為一定之行使，投票支持甲○○。
    復於九十年十月九日下午二時三十分許，以行動電話號碼0000000000
    號行動電話與自稱「陳先生」之男子通話時，承前之犯意，對「陳先生」表示：
    「我沒有登記費( 即市長候選人登記保證金 )，大家以為我很有錢，我真的沒有
    ，希望大家幫忙新臺幣( 下同 )三百元、二百元、五百元累積起來，就有餘了，
    大家分擔一下，如果有到我付三倍。」等語，經「陳先生」確認是否甲○○當選
    時，即能取得匯款數額三倍之金額，亦經甲○○應允，並告知「陳先生」上開郵
    局郵撥、郵匯帳戶號碼，且要「陳先生」留存匯款存根聯，俟其當選後再向其領
    款，而對於有投票權人「陳先生」行求賄賂，並促「陳先生」能於市長選舉時投
    票支持甲○○。又於九十年十一月五日下午七時許，因范○○屢聽聞甲○○對外
    提及其在當選市長後將以三倍之款項回饋給匯款至上開帳戶內之支持選民，乃撥
    打甲○○使用行動電話號碼0000000000號行動電話向甲○○求證是否
    匯款十萬元，即有三倍之報酬，旋經甲○○承前之犯意告以：「如果我選上，那
    沒有問題，投資報酬率是有高一點。」等語，並明確許諾會給予范○○匯款金額
    三倍之賄賂，圖使范○○投票支持甲○○。再於九十年十一月六日下午一時十分
    許，又承前之概括犯意，以行動電話號碼0000000000號行動電話與張
    志堅通話時，因張志堅詢問甲○○是否會按之前所說當選以後多付匯款人三倍之
    金錢，亦經甲○○許諾會於當選以後給予張志堅匯款金額三倍之賄賂，而使張志
    堅於當日下午三時十分許匯款二百元至甲○○上開臺南郵局郵匯帳號○五四七五
    八之二號帳戶，藉此使張志堅於市長選舉時投票支持甲○○。
二、案經新竹市警察局移送臺灣新竹地方法院檢察署檢察官偵查起訴。
    理  由
一、訊據被告甲○○矢口否認有何對於有投票權之人，行求賄賂，促使其等於新竹市
    第六屆市長選舉時投票支持甲○○之情事，辯稱：伊並無於參選市長選舉期間表
    示當選市長後將以三倍之款項回饋給匯款至上開帳戶內之選民云云。惟查：
    (一)右揭被告如何於上開時地以招募競選經費為由，先後對於有投票權人Ａ、陳
        先生、范○○及張志堅表示如其當選將以三倍之款項給予匯款至其新竹內湖
        路郵局郵撥帳號00000000號或臺南郵局郵匯帳號○五四七五八之二
        號帳戶內之選民之事實，業據被告於警訊時供承不諱( 詳九十年度選偵字第
        一四號偵查卷第四頁及第五頁 )，並經證人即本件查察賄選之警員李臺煒到
        庭結證：被告確有於九十年十月八日十七時，在新竹市○○○街五十三號南
        靈宮前散發競選傳單時，向民眾表示因欠缺市長候選人登記保證金，希望民
        眾匯款到被告指定的帳戶內，如能當選，將於當選後以三倍的金錢退還民眾
        等情明確( 詳本院九十一年二月十八日訊問筆錄 )，且經證人Ａ證述：其於
        九十年十月八日下午五時許，騎車經過新竹市○○○街五十三號南靈宮前時
        ，確有聽聞被告沿路宣傳時，向在場五、六位民眾表示：「請各位鄉親支持
        甲○○，市長給女人做做看好不好，因經費不夠，請各位鄉親多多支持，如
        果讓我當選的話，我會三倍還給你們，我的帳號在宣傳單裡面都有，請各位
        一定要支持我當選。」等情綦詳，則證人李臺煒、Ａ與被告並無仇恨，應無
        設詞誣陷被告之必要，是證人李臺煒、Ａ所為之證詞應有相當程度之可信度
        而堪採信。
    (二)又被告亦曾先後於九十年十月九日下午二時三十分許、九十年十一月五日下
        午七時許，及九十年十一月六日下午一時十分許，以行動電話號碼0000
        000000號行動電話與自稱「陳先生」、范○○及張志堅通話時，俱表
        示如其當選市長後將以三倍之款項回饋給匯款至上開帳戶內之支持選民乙節
        ，亦據證人范○○證述明確，且有臺灣新竹地方法院檢察署檢察官核發監聽
        被告所使用行動電話號碼0000000000號行動電話通話內容之錄音
        譯文附卷為憑，復為被告不否認確有於上開時日與自稱「陳先生」、范○○
        及張志堅進行通話聯絡之情，惟辯稱：上開電話均係人家打電話進來套招的
        云云，然觀之上開錄音譯文記載內容，被告與「陳先生」通話時，係被告先
        提及「我沒有登記費，大家以為我很有錢，我真的沒有，希望大家幫忙三百
        元、二百元、五百元累積起來，就有餘了，大家分擔一下，如果有到我付三
        倍。」等語，繼由「陳先生」覆稱：「真的假的，有三倍，我匯一萬元，當
       選有三萬元，應該可以！」( 詳九十年度選偵字第一四號偵查卷第十四頁反
        面 )，顯係被告先提及當選後要以三倍之匯款金額給予「陳先生」。參之被
        告與范○○之談話內容既談論：「( 范○○ )朋友跟我說，投資你就對了，
        投資你十萬元，有沒有三十萬報酬。」、「 ( 甲○○ )那是當時我要登記
        市長時，二十萬元保證金不夠，所以才對外說的，『挺』我的人是如此，現
        沒有。」、「( 范○○ )我是生意人，要有投資報酬率啊？」、「( 甲○○
         )如果我選上，那沒有問題，投資報酬率是有高一點。」、「( 范○○ )朋
        友跟我說你有一比三。」、「( 甲○○ )對啦，我知道，你當時怎麼沒『挺
        』我，現在哦，好啦，就你而已。」、「( 范○○ )好啊，可以嗎？」、「
        ( 甲○○ )可以，你要多幫忙，就依此條件來談。」等情( 詳九十年度聲監
        字第七一號案卷第十八頁、第十九頁 )，足見被告確有許諾會給予范○○匯
        款金額三倍之數額，圖使范○○投票支持其當選。況被告與張志堅嗣於九十
        年十一月六日下午一時十分許通話時，因張志堅詢問被告是否會按之前所說
        當選以後多付匯款人金錢時，亦經被告表明：「因當時我沒有經費，就算你
        幫忙我，等我選到之後再退回給你錢，我要怎樣還給你，再來處理，大概三
        至五成。」等語，且於張志堅續問是否有三倍的金額時，被告並稱：「有啊
        ！當時是沒有登記費，沒有人幫我，本來有一位『小彭』要幫我被他們親戚
        騙走了，現在不理我，如果當時他肯拿錢幫我，我也是會付他三倍的錢，昨
        天也有工廠老板要支持我，不用一個月的時間，我就會把錢退給你。」等語
        ，使張志堅認此係一種投資乙節，亦有錄音譯文為憑( 詳九十年度選偵字第
        一四號偵查卷第十八頁反面及第十九頁 )，是張志堅既未勸使被告於當選後
        給其匯款金額三倍之利益，即由被告提及會於當選以後多付匯款人三倍至五
        倍之金錢，足見被告並非因張志堅之洽詢而起意於當選後以三倍之款項回饋
        給匯款至上開帳戶內之支持選民無疑。
    (三)再張志堅確與被告於通話後，旋於當日下午三時十分許匯款二百元至被告上
        開臺南郵局郵匯帳號○五四七五八之二號帳戶，亦據本院依職權向臺南郵局
        函查上開帳戶自九十年十月一日起迄九十年十二月三十一日止存款往來交易
        明細資料明確，有臺南郵局九十一年二月一日營0000000000一號
        函一件可稽，是被告顯係以當選市長後將以三倍之款項回饋給匯款至上開帳
        戶內之民眾，促使其等投票支持被告，俾得順利當選甚明，從而，被告辯稱
        並無於參選期間表示當選市長後將以三倍之款項回饋給匯款至上開帳戶內之
        選民云云，顯難採信，本件事證明確，被告犯行應堪認定。
二、按刑事法上關於妨害投票罪之成立，係對有投票權之人，行求期約或交付賄賂，
    或其他不正利益，而約其不行使投票權或為一定之行使者為條件。所謂行求，即
    對有投票權人提出某種希望，促使對方應允之謂，一有行求，即應成立該罪，不
    以他方承諾為必要( 最高法院五十一年度臺上字第二號判決意旨參照 )。又行求
    賄賂，或其他不正利益，祇須行賄人自行向對方提出特定賄賂或不正當利益，以
    備交付之，即足當之，並不以提供現實之財物為必要，即以言語或文字許諾，給
    與一定之報酬者亦屬之，亦有最高法院八十六年度臺上字第四七一○號判決意旨
    足資參照。核被告所為，係犯公職人員選舉罷免法第九十條之一第一項對於有投
    票權之人，行求賄賂，而約其投票權為一定行使罪。又被告所為上開多次對於有
投票權之人，行求賄賂，約其投票權為一定行使之行為，時間緊接，所犯基本構
    成要件相同，顯均係出於概括之犯意為之，為連續犯，爰依刑法第五十六條之規
    定以一罪論，並加重其刑。公訴人起訴事實雖未敘及被告前開先後於九十年十月
    九日、九十年十一月五日，及九十年十一月六日，對於「陳先生」、范○○及張
    志堅行求賄賂，約其投票權為一定行使之犯罪事實，然該部分事實與起訴事實既
    有連續犯之裁判上一罪關係，基於審判不可分原則，本院自應併予審究。爰審酌
    被告被告既為新竹市長候選人，於選舉期間本應身為表率，力求選舉之公正、公
    平，卻圖謀使選民取得不正利益之手段競選，有違公職人員選舉罷免法之立法目
    的，並有損純正選風及民主制度之建立，暨審酌被告之素行、犯罪之動機、目的
    在為求勝選、犯罪之手段、所生損害及被告犯罪後之態度等一切情狀，量處如主
    文所示之刑，並諭知易科罰金之折算標準，以資懲儆，並依公職人員選舉罷免法
    第九十八條第三項規定及參酌其行為特性等，併宣告褫奪公權一年。
據上論斷，應依刑事訴訟法第二百九十九條第一項前段，公職人員選舉罷免法第九十
條之一第一項、第九十八條第三項，刑法第十一條前段、第五十六條、第三十七條第
二項、第四十一條第一項，罰金罰鍰提高標準條例第二條，判決如主文。
本案經檢察官李翠玲到庭執行職務。
中     華     民     國     九十一     年     三     月      二十一     日
                                       臺灣新竹地方法院刑事第一庭
                                           法  官  王佳惠
右正本證明與原本無異。
如不服本判決，應於判決送達後十日內向本院提出上訴狀( 應附繕本 )，上訴於
臺灣高等法院。
                                           書記官  江靜玲
中     華     民     國     九十一     年     三     月      二十一     日
附錄本案論罪科刑之主要法條：公職人員選舉罷免法第九十條之一第一項。
對於有投票權之人，行求期約或交付賄賂或其他不正利益，而約其不行使投票權或為
一定之行使者，處五年以下有期徒刑，得併科新台幣四十萬元以上四百萬元以下罰金
。
